【裁判字號】    97,訴,970
【裁判日期】    971126
【裁判案由】    違反槍砲彈藥刀械管制條例等
【裁判全文】
臺灣士林地方法院刑事判決               97年度訴字第970號
公  訴  人  臺灣士林地方法院檢察署檢察官
被      告  乙○○
                      樓
                    （現另案於臺灣臺北監獄執行中）
指定辯護人  本院公設辯護人姜惠如
上列被告因違反槍砲彈藥刀械管制條例等案件，經檢察官提起公
訴（97年度偵字第6920號），本院判決如下：
    主    文
乙○○未經許可，持有可發射子彈具有殺傷力之改造槍枝，累犯
，處有期徒刑參年肆月，併科罰金新臺幣伍萬元，罰金如易服勞
役，以新臺幣壹仟元折算壹日，扣案之具有殺傷力之仿FN廠1910
型半自動手槍之改造槍枝（槍枝管制編號0000000000號）壹支沒
收。又意圖為自己不法之所有，而侵占遺失物，處罰金新台幣壹
萬參仟元，如易服勞役，以新台幣壹仟元折算壹日。罰金部分應
執行新台幣陸萬元，如易服勞役，以新台幣壹仟元折算壹日。
    犯罪事實
一、乙○○前於民國88年間因違反毒品危害防制條例案件，經本
    院以88年度訴字第508 號判決有期徒刑7 月、5 月、3 月確
    定，89年間又因違反毒品危害防制條例案件經本院以89年度
    訴字第54號判決有期徒刑8 月，上訴後經臺灣高等法院以89
    年度上訴字第1282號駁回上訴確定，前開二刑期經臺灣高等
    法院以90年度聲字第1750號裁定定應執行刑為有期徒刑1 年
    6 月確定；90年間再因違反毒品危害防制條例案件經本院以
    90年度訴字第178 號判決有期徒刑9 月、7 月，應執行有期
    徒刑1 年2 月確定，前開二刑期接續執行，於91年7 月19日
    假釋出監，假釋期間付保護管束，保護管束期間於92年6 月
    30日期滿，未經撤銷假釋。乙○○於92年間又因違反毒品危
    害防制條例案件經本院以92年度訴字第655 號判決有期徒刑
    1 年4 月確定；93年間先後因竊盜等案件及違反毒品危害防
    制條例案件，經本院以93年度易字第198 號、93年度簡字第
    173 號判決有期徒刑4 月及4 月、6 月確定，前開各刑期經
    本院以93年度聲字第891 號裁定定應執行刑為有期徒刑2 年
    4 月確定；93年間另因違反毒品危害防制條例案件，經本院
    以93年度訴字第609 號判決有期徒刑1 年6 月確定，前開二
    刑期經接續執行，甫於96年5 月4 日縮短刑期假釋出監，假
    釋期間付保護管束，保護管束期間於96年6 月2 日期滿，未
    經撤銷假釋。
二、詎乙○○猶不知悔改，於96年12月間某日，在其停放於臺北
    縣淡水鎮○○路124 巷4 弄2 之2 號住處前之機車腳踏板上
    ，拾得陳瑩榛遺失之國民身分證、全民健康保險卡、駕駛執
    照及王天仁遺失之國民身分證等物，竟意圖為自己不法之所
    有，變易持有為所有之意思而將之侵占入己，置於隨身之黑
    色皮包內。
三、乙○○明知未經許可，不得持有具有殺傷力之槍枝，竟基於
    持有具有殺傷力之槍枝之犯意，於97年1 月間某日，以新臺
    幣18,000元之價格，經由真實姓名年籍不詳綽號「阿全」之
    網友上網向真實姓名年籍不詳自稱「林先生」之人購得具有
    殺傷力之仿FN廠1910型半自動手槍之改造槍枝（槍枝管制編
    號0000000000號）1 支及不具殺傷力之子彈3 顆而持有之，
    並置於其位於臺北縣淡水鎮○○路124 巷4 弄2 之2 號2 樓
    住處。嗣於97年5 月23日7 、8 時許，因接獲不明人士挑釁
    電話，遂將該改造槍枝置於車號4390-EV 號自小客車內排檔
    桿旁，子彈2 顆置於副駕駛座把手凹槽（另1 顆子彈已經乙
    ○○試射），隨後因心情不佳而於同日15時許，駕駛前開車
    輛前往臺北縣淡水鎮漁人碼頭停車場，而為接獲檢舉前往該
    處查察之基隆市警察局第四分局偵查隊員警甲○○等人透過
    車窗玻璃發現乙○○所駕駛之車號4390-EV 號自小客車排檔
    桿旁放置前開改造槍枝1 支而查獲（另在副駕駛座把手凹槽
    查獲子彈2 顆，經鑑定不具殺傷力，又在黑色皮包內查獲空
    彈殼1 顆、在後車廂查獲玻璃球4 支、塑膠管球3 支、注射
    針筒6 支等物，乙○○涉嫌違反毒品危害防制條例部分另由
    檢察官偵查中）。
二、案經基隆市警察局第四分局報告臺灣士林地方法院檢察署檢
    察官偵查起訴。
    理    由
一、訊據被告乙○○對於上開侵占陳瑩榛、王天仁遺失之國民身
    分證、全民健康保險卡、駕駛執照，及持有具殺傷力之改造
    槍枝等情，均坦承不諱（見本院準備程序筆錄第2 頁、審判
    筆錄第12、13頁），且扣案之槍枝（槍枝管制編號00000000
    00號）1 支經鑑定後認係改造手槍，由仿FN廠1910型半自動
    手槍製造之槍枝換裝土造金屬槍管而成，擊發功能正常，可
    供擊發適用子彈使用，具殺傷力，有內政部警政署刑事警察
    局97年6 月4 日刑鑑字第0970078856號槍彈鑑定書在卷可憑
    （見偵查卷第63至66頁），並有扣案之陳瑩榛之國民身分證
    、全民健康保險卡、駕駛執照及王天仁之國民身分證、不具
    殺傷力之子彈2 顆、彈殼1 顆等可稽，均可佐被告前開出於
    任意性之自白與事實相符，得採為認定事實之證據。辯護人
    雖為被告辯護稱本件為被告主動提出扣案槍枝，應有自首之
    適用云云，惟按自首以對於未發覺之罪投案而受裁判為要件
    ，如案已發覺，則被告縱有投案陳述自己犯罪之事實，亦祇
    可謂為自白，不能認為自首，有最高法院26年上字第484 號
    判例意旨可資參照，經查，證人即查獲員警甲○○於本院審
    理中證稱：當天是因為接獲線報在該時間、地點可能有毒品
    及槍枝而到現場，現場查察約1 個多小時後，發現被告之車
    輛，且從車窗玻璃即發現排檔桿旁有1 支槍，馬上要求被告
    下車，並非被告主動拿出槍枝等語（見本院審判筆錄第5 至
    7 頁），核與被告先前於偵查中之供述相符（見偵查卷第41
    頁），並有現場查獲照片可佐（見偵查卷第28至33頁），是
    證人甲○○及其他現場員警係因發現被告放置於車輛排檔桿
    旁之槍枝而查獲本件，並非被告見員警臨檢而主動交出槍枝
    ，是尚與前開自首之要件不符，被告前開辯解及辯護人為被
    告辯護之旨尚非可採。本件事證明確，被告犯行已堪認定，
    應依法論科。
二、按槍砲彈藥刀械管制條例第4 條所列之槍砲、彈藥，依該條
    例第5 條規定，非經中央主管機關許可，不得製造、販賣、
    運輸、轉讓、出租、出借、持有、寄藏或陳列。被告未經許
    可持有之前開改造槍枝，係屬同條例第4 條第1 項第1 款所
    稱之其他可發射子彈具有殺傷力之槍砲。是核被告前開所為
    ，分別係犯刑法第337 條侵占遺失物罪、槍砲彈藥刀械管制
    條例第8 條第4 項之未經許可持有其他可發射子彈具有殺傷
    力之改造槍枝。被告所犯上開二罪，犯意各別，罪名不同，
    應分論併罰之。又被告前有如犯罪事實欄一所載犯罪科刑，
    甫於96年5 月4 日縮短刑期假釋出監，假釋期間付保護管束
    ，保護管束期間於96年6 月2 日期滿，未經撤銷假釋，其未
    執行之刑，以已執行論，有臺灣高等法院被告前案紀錄表在
    卷可稽，其於有期徒刑執行完畢後，5 年以內故意再犯本件
    持有具殺傷力改造槍枝之有期徒刑以上之罪，為累犯，依刑
    法第47條第1 項規定，就持有具殺傷力改造槍枝部分加重其
    刑。爰審酌被告前有如犯罪事實欄之前科紀錄，素行不端，
    又不知悔改，雖犯罪後已坦承犯行，然其持有槍枝之行為，
    對社會已生危害，惟並未持扣案槍枝、證件犯其他罪及被告
    犯罪之動機、手段、目的等一切情狀分別量處如主文所示之
    刑，並就罰金部分諭知易服勞役之折算標準、定執行刑暨諭
    知易服勞役之折算標準。扣案之具殺傷力仿FN廠1910型半自
    動手槍製造之槍枝1 支（槍枝管制編號0000000000號）係違
    禁物，爰依刑法第38條第1 項第1 款規定宣告沒收。另扣案
    之子彈2 顆經鑑定後認非制式子彈，試射後，1 顆無法擊發
    ，1 顆雖可擊發，惟發射動能不足，均不具殺傷力，彈殼則
    非制式金屬彈殼，有上開槍彈鑑定書及內政部警政署刑事警
    察局97年8 月12日刑鑑字第0970114283號函附卷可參（見偵
    查卷第206 頁），均非違禁物，另扣案之陳瑩榛之國民身分
    證、全民健康保險卡、駕駛執照及王天仁之國民身分證為被
    告拾獲，非其所有，均無從宣告沒收，亦併此敘明。
據上論斷，應依刑事訴訟法第299 條第1 項前段，槍砲彈藥刀械
管制條例第8 條第4 項，刑法第11條前段、第337 條、第51條第
7 款、第47條第1 項、第42條第3 項、第38條第1 項第1 款，判
決如主文。
本案經檢察官蔡啟文到庭執行職務
中    華    民    國    97    年    11    月    26    日
                  刑事第七庭  審判長法  官  劉秉鑫
                                    法  官  高雅敏
                                    法  官  黎惠萍
以上正本證明與原本無異。
如不服本判決，應於收受送達後10日內向本院提出上訴書狀，其
未敘述上訴理由者，應於上訴期間屆滿後20日內向本院補提理由
書狀（均須按他造當事人之人數附繕本）。「切勿逕送上級法院
」
                                    書記官  夏珍珍
中    華    民    國    97    年    11    月    26    日
附錄本案論罪科刑法條全文
槍砲彈藥刀械管制條例第8條
未經許可，製造、販賣或運輸鋼筆槍、瓦斯槍、麻醉槍、獵槍、
空氣槍或第4 條第1 項第1 款所定其他可發射金屬或子彈具有殺
傷力之各式槍砲者，處無期徒刑或5 年以上有期徒刑，併科新臺
幣1 千萬元以下罰金。
未經許可，轉讓、出租或出借前項所列槍枝者，處5 年以上有期
徒刑，併科新臺幣1 千萬元以下罰金。
意圖供自己或他人犯罪之用，而犯前二項之罪者，處無期徒刑或
7 年以上有期徒刑，併科新臺幣1 千萬元以下罰金。
未經許可，持有、寄藏或意圖販賣而陳列第1 項所列槍枝者，處
3 年以上10年以下有期徒刑，併科新臺幣700 萬元以下罰金。
第1 項至第3 項之未遂犯罰之。
中華民國刑法第337條
（侵占遺失物罪）
意圖為自己或第三人不法之所有，而侵占遺失物、漂流物或其他
離本人所持有之物者，處5 百元以下罰金。


司法院資訊處製作；財團法人民間司法改革基金會備份。
